臺灣高雄地方法院刑事判決　　　　　　99年度審訴字第1581號
公　訴　人　臺灣高雄地方法院檢察署檢察官
被　　　告　江山
選任辯護人　蘇志成律師
被　　　告　盧林秀
選任辯護人　張清雄律師
上被告因偽造文書等案件，經檢察官提起公訴（99年度偵字第58
3 號），被告於本院審理中就被訴事實為有罪之陳述，檢察官聲
請改依協商程序而為判決，經本院合議庭裁定由受命法官獨任進
行協商程序審理，判決如下：
    主  文
江山共同犯行使偽造私文書罪，共貳罪，均累犯，各處有期徒
刑伍月，如易科罰金，均以新臺幣壹仟元折算壹日；又共同犯詐
欺得利未遂罪，累犯，處有期徒刑肆月，如易科罰金，以新臺幣
壹仟元折算壹日。應執行有期徒刑壹年，如易科罰金，以新臺幣
壹仟元折算壹日。並應向公庫支付新台幣貳拾萬元。
盧林秀共同犯行使偽造私文書罪，共貳罪，各處有期徒刑肆月，
如易科罰金，均以新臺幣壹仟元折算壹日；又共同犯詐欺得利未
遂罪，處有期徒刑月，如易科罰金，以新臺幣壹仟元折算壹日
。應執行有期徒刑玖月，如易科罰金，以新臺幣壹仟元折算壹日
。緩刑貳年，並應向公庫支付新臺幣貳拾萬元。
    事實及理由
一、犯罪事實要旨：
（一）江山前因偽造文書案件，經本院以95年度訴字第272 號
      判決判處有期徒刑6 月確定，嗣經裁定減刑，於民國96年
      10月1 日易科罰金執行完畢。
（二）江山係江山稅務規劃事務所負責人，盧林秀與漢泰建
      設開發股份有限公司前負責人盧炳榮係夫妻。緣盧炳榮於
      96年3 月21日死亡，遺留新臺幣（下同）3 億餘元之遺產
      ，盧林秀唯恐遭高雄市國稅局課徵巨額遺產稅，竟與江
      山共同基於偽造文書及意圖為自己不法所有之犯意聯絡，
      於96年9 月、10月間（起訴書誤載為5 月、6 月間），由
      盧林秀負責出資，並委由江山出面，分別以786 萬8,62
      4 元、74萬2,200 元及106 萬元向邱戴秋琴、張玉愛及屠
      張阿桂等人收購如附表所示之土地後，並由盧林秀提供盧
      炳榮之印章予江山，由江山以盜蓋上開印章之方式，
      於96年10月2 日至96年11月9 日間某日，偽造渠於96年1
      月17日、96年3 月16日分別出賣如附表編號1 、編號2-12
      所示土地予盧炳榮之不實不動產買賣契約書、所有權移轉
      契約書、土地登記申請書等文件，並申辦上開地號之土地
      所有權狀，再委由不知情之代書戴冠宜分別於96年11月9
      日及同年12月26日，持上開文件向臺北縣新莊地政事務所
      及臺北市松山地政事務所辦理土地所有權移轉登記予盧炳
      榮而行使之，致上開地政事務所不知情之承辦公務員將此
      不實事項輸入電腦，登載於其職務上所掌之上開房地登記
      簿上。盧林秀、江山2 人又於97年9 月22日申請核發上
      開過戶後之土地登記謄本，再委由不知情之代書張靜惠代
      理盧林秀及不知情之上開遺產繼承人即盧雪桂、盧秋桂、
      盧秋利、盧乃禎共5 人辦理遺產稅實物抵繳申請，張靜惠
      遂於98年1 月21日持上開土地登記謄本，向高雄市國稅局
      申請以附表所示之土地辦理抵繳8,095 萬9,650 元盧炳榮
      遺產稅，惟該抵繳案經高雄市國稅局審核察覺有異，而未
      准許。
二、證據：
（一）被告2人於本院之自白。
（二）證人張玉愛、戴文富、許智、張銀鳳於偵查中之證述。
（三）盧炳榮除戶證明、如附表所示共12筆土地之不動產買賣契
      約書（買賣兩造為盧炳榮與被告江山）、不動產買賣證
      明書（買賣兩造為邱戴秋琴與被告江山1 份、買賣兩造
      為張玉愛與被告江山1 份、買賣兩造為屠張阿桂與被告
      江山1 份）共3 份、土地登記申請書2 份、財政部高雄
      市國稅局財高國稅徵字第0980049270號函、盧炳榮之遺產
      稅案之核定通知書各1 份、實物抵繳申請書影本4 份。
（四）台北市松山地政事務所99年10月12日北市松地三字第0993
      1844800 號函暨附件、台北縣新莊地政事務所99年10月14
      日北縣莊地登字第0990018827號函暨附件各1份。
三、本件被告均業已認罪，並經辯護人協助下與檢察官於審判外
    達成協商之合意，渠等合意內容為：被告2 人願受科刑範圍
    、緩刑宣告及支付公庫一定金額，均如主文所載。核被告江
    山、盧林秀所為，均係犯刑法第216 條、第210 條之行使
    偽造私文書罪、同法第214  條使公務員登載不實罪及第339
    條第3 項、第2 項之詐欺得利未遂罪。又被告2 人盜用印章
    行為係偽造私文書之部分行為，且偽造私文書之低度行為，
    應為行使之高度行為所吸收，均不另論罪。被告2 人間，就
    上開犯行，有犯意聯絡及行為分擔，為共同正犯。被告2 人
    使公務員登載不實文書、行使偽造私文書部分，係委由不知
    情之戴冠宜所為；行使使公務員登載不實文書、詐欺得利未
    遂部分，係委由不知情之張靜惠所為，均為間接正犯。被告
    2 人委由不知情之戴冠宜，於96年11月9 日及同年12月26日
    ，分別持上開偽造之買賣契約及土地登記申請書，向臺北縣
    新莊地政事務所及臺北市松山地政事務所辦理如附表所示之
    土地所有權移轉登記，均係一行為同時觸犯行使偽造私文書
    罪、使公務員登載不實2 罪，為想像競合犯，應從一重之行
    使偽造私文書罪處斷。被告2 人已著手於詐欺行為之實施而
    未遂，應依刑法第25條第2 項之規定，減輕其刑。被告江
    山有如前所載之科刑及執行完畢紀錄等情，有臺灣高等法院
    被告前案紀錄表可參，其受有期徒刑執行完畢後，5 年內故
    意再犯本件有期徒刑以上之各罪，均為累犯，應各依刑法第
    47條第1 項之規定，加重其刑。被告江山所犯詐欺得利未
    遂罪部分，有前開刑之加重減輕事由，爰依法先加後減之。
    被告2 人所犯上開各罪間，犯意各別，行為互殊，應予分論
    併罰。經核上開協商合意內容，並無刑事訴訟法第455 條之
    4 第1 項所列不得認罪協商之情形，本件既經檢察官聲請改
    依協商程序而為判決，本院爰不經言詞辯論，於協商合意範
    圍內為協商判決。
四、應適用之法條：刑事訴訟法第455 條之2 第1 項、第455 條
    之4 第2 項至第4 項、第455 條之8 ，刑法第28條、第216
    條、第210 條、第214 條、第339 條第2 項、第3 項、第25
    條第2 項、第55條、第47條第1 項、第41條第1 項前段、第
    8 項、第51條第5 款、第74條第1 項第1 款、第2 項第4 款
    ，刑法施行法第1 條之1 。
五、被告2 人偽造之土地買賣契約書，因已交付地政機關，已非
    被告2 人所有，爰不宣告沒收之。另刑法第219 條所定不問
    屬於犯人與否沒收之者，以偽造之印章、印文或署押為限，
    盜用者不在其列（最高法院48年台上字第1533號判例意旨參
    照）。本件被告江山、盧林秀共同盜用盧炳榮印章蓋在上
    開私文書上之印文，自無庸為沒收之諭知，附此敘明。
六、協商判決除有刑事訴訟法第454 條之4 第1 項第1 款於本訊
    問程序終結前，被告撤銷協商合意或檢察官撤回協商聲請者
    ；第2 款被告協商之意思非出於自由意志者；第4 款被告所
    犯之罪非第455 條之2 第1 項所定得以協商判決者；第6 款
    被告有其他較重之裁判上一罪之犯罪事實者；第7 款法院認
    應諭知免刑或免訴、不受理者情形之一，及違反同條第2 項
    「法院應於協商合意範圍內為判決；法院為協商判決所科之
    刑，以宣告緩刑或2 年以下有期徒刑、拘役或罰金為限」之
    規定者外，不得上訴。
本案經檢察官李英霆到庭執行職務。
中    華    民    國   100    年    3     月    8     日
                刑事第十庭  法  官  楊珮瑛
以上正本證明與原本無異。
中    華    民    國   100    年    3     月    8     日
                            書記官  陳莉庭
附錄本判決論罪科刑法條全文：
中華民國刑法第210條第1項
偽造、變造私文書，足以生損害於公眾或他人者，處 5 年以下有
期徒刑。
中華民國刑法第214條
明知為不實之事項，而使公務員登載於職務上所掌之公文書，足
以生損害於公眾或他人者，處3 年以下有期徒刑、拘役或5 百元
以下罰金
中華民國刑法第216條
行使第 210 條至第 215 條之文書者，依偽造、變造文書或登載
不實事項或使登載不實事項之規定處斷。
中華民國刑法第339條
意圖為自己或第三人不法之所有，以詐術使人將本人或第三人之
物交付者，處5年以下有期徒刑、拘役或科或併科1千元以下罰金
。
以前項方法得財產上不法之利益或使第三人得之者，亦同。
前二項之未遂犯罰之。